【裁判字號】    90,易緝,85
【裁判日期】    900831
【裁判案由】    詐欺
【裁判全文】
臺灣高雄地方法院刑事判決                            九十年度易緝字第八五號
    公  訴  人  臺灣高雄地方法院檢察署檢察官
    被      告  丙○○
右列被告因侵占案件，經檢察官提起公訴（八十三年度偵字第六二五五號），及移送
併案審理（八十三年度偵字第一五○七三號），本院判決如左：
    主  文
丙○○連續意圖為自己不法之所有，而侵占自己持有他人之物，處有期徒刑壹年。
    事  實
一、丙○○於民國八十三年二月二十八日，至設於高雄縣鳳山市○○○路三十七之五
    號之「聯全小客車租賃有限公司」（下稱聯全公司）承租車號ＪＪ－○一五九號
    自小客車乙部，約定每日租金新台幣（下同）一千八百元，丙○○支付一日之租
    金後，即取得該車行照及自小客車使用，竟意圖為自己不法之所有，而將該車及
    行照據為己有，不但未繼續繳付租金，亦未與聯全公司連絡，於八十三年三月三
    日，丙○○至「錢多多理容院」接受按摩服務，消費一千二百元，因無錢繳付服
    務費用即將前開所租得自小客車之行照押予「錢多多理容院」，嗣丙○○將前開
    所租得之自小客車停置於高雄縣鳳山市○○路「上源加油站旁」，於八十三年三
    月十二日，始由聯全公司人員尋獲。丙○○復基於同前之概括犯意，於八十三年
    六月二十三日，另至設於高雄市○○○路二二九號之「光興小客車租賃有限公司
    」（下稱光興公司）承租車號ＸＸ—○七八六號自小客車乙部，約定租用二日，
    丙○○於支付二日租金二千六百元後將車取走，待租期屆至後竟意圖為自己不法
    之所有，不但未償還所租得之車輛，亦未與光興公司連絡，併將該車據為己有，
    直至八十三年七月之某日，丙○○因駕車發生事故，而將該車撞毀，即棄置於高
    雄縣鳳山市○○○路上鳳山官校附近，迄於八十三年七月三十一日始由光興公司
    人員尋獲。丙○○仍承前開之概括犯意，續於八十三年七月五日十九時三十五分
    許，至設於高雄市○○○路八六九號之「國展小客車租賃有限公司」（下稱國展
    公司）承租車號ＸＸ－○二一一號自小客車乙部，約定租用一天，租金每日一千
    八百元，丙○○於付清一日車租並將車取走，於租期屆至，亦意圖為自己不法之
    所有，不但不還車，且未與國展公司聯絡，逕行將該車據為己有，供己使用，並
    將車輛置於高雄市○○○路路邊，因靠近國展公司，始由國展公司人員尋獲車輛
    。
二、案經聯全小客車租賃有限公司及光興小客車租賃有限公司訴請台灣高雄地方法院
    檢察署檢察官偵查起訴。
    理  由
一、訊據被告丙○○固供承於前揭時、地先後向告訴人聯全公司、光興公司及國展公
    司租用上開車號之自用小客車，並因至「錢多多理容院」消費後，無力支付費用
    ，才將租車後所持之行照押給理容院等情不諱，惟矢口否認有何侵占犯行，辯稱
    ︰前開三張租賃契約書雖是伊簽的，但其中一台車輛是由姓名、年籍不詳綽號「
    黑德」之友人開走的，另外兩台車輛因時間太久，伊已無印象云云。
二、經查︰右揭事實，業據聯全公司為被告辦理租車之乙○○○陳稱：當時係伊為被
    告辦理租車事宜，當時係被告一人來租車，租車契約書上之資料是伊填寫，被告
    自行簽名並按指印，當時約定租一天，被告並支付一天的租金，後來被告將車輛
    開走後就沒消息了，亦無打電話向伊公司說明等語，聯全公司之告訴代理人甲○
    ○亦陳稱：事後之事係伊處理，在八十三年三月二十三日，錢多多理容院打電話
    予伊公司，並稱車輛之行照在理容院，伊即前往支付一千二百元，才拿回行照，
    理容院的人並稱被告一人去店裡做馬殺雞服務無法支付費用才以行照作抵押等語
    （均見本院九十年五月八日訊問筆錄），另光興公司為被告辦理租車事宜之丁○
    ○亦在庭指述：當時是伊為被告辦理租車事宜，當時被告有與一名友人二人同時
    前來租車，但車輛是被告開走的，原約定租用二天，但租期過後被告竟未還車，
    伊也找不到被告，直到八十三年七月三十一日才在王生明路上找到被告所租的車
    輛，但該車以撞壞等語（見本院九十年五月二十一日訊問筆錄），及國展公司為
    被告辦理租車事宜之聶時平亦在庭陳稱：本件被告至伊公司租車事宜係伊辦理，
    伊記得當時被告是一人前來租車，並有拿駕駛執照正本給伊，伊並影印附在租車
    契約裡，當時約定租一天，被告亦有付一天的租金，但事後被告就不見蹤跡，伊
    有按租車契約上的地址與電話尋找及聯絡被告，但都找不到被告等語甚詳（見本
    院九十年五月八日訊問筆錄），復有聯全公司所提出之高雄縣小客車租賃商業同
    業公會會員租車契約書、光興公司所提出之光興進口轎車租車行租賃轎車切結書
    ，及國展公司所提出之國展小客車租賃有限公司租車契約書各一紙在卷可稽，此
    外，並有「錢多多理容院」於八十三年三月二十三日所開立之具領證明書一紙，
    及車號ＸＸ—○七八六號自小客車遭撞毀之相片四幀在卷足憑，同時參酌前開租
    賃契約書上所載之內容，均係被告個人簽名及蓋指印，且附有被告之駕駛執照正
    、反面影本，亦均無連帶保證人，足認被告租車顯均係供己使用，苟如被告所辯
    ，將租得車輛交予友人，由友人開走，當應先聯繫租車公司以釐清責任，竟不通
    知租車公司，顯與常情不符，並參以被告租用上開三台小客車後，未依約繳納租
    金，且屆期未返還該車，並將行照任意交予理容院，做為個人消費後無力支付價
    金之擔保，事後並避不見面，迨告訴人提起本件告訴，本院傳拘無著，經通緝到
    案後，始以前開情詞置辯，顯見其確有易持有為所有之不法意圖甚明，其前揭所
    辯空言無據，顯係卸責之詞，不足採信，本件事證明確，被告犯行堪以認定。
二、又被告先後於八十三年六月二十三日至光興公司租得車號ＸＸ—○七八六號自小
    客車後，及於同年七月五日十九時三十五分許，至國展公司租得車號ＸＸ－○二
    一一號自小客車後，及意圖為自己不法之所有，先後將前開租得之自小客車據為
    己有使用之部分，雖被害人光興公司於八十三年七月二十八日提出告訴（八十三
    年度偵字第一五○七三號），公訴人於八十三年八月十二日認被告前被訴侵占案
    件，業經以八十三年度偵字第六二五五號提起公訴，認為連續犯而有裁判上一罪
    之關係，故移請本院併案審理，及被害人國展公司提起自訴部份（即本院八十三
    年度自字第五○六號及九十年度自緝字第二一號），與公訴人於八十三年六月二
    十八日，以八十三年度偵字第六二五五號起訴書所提起上開公訴，有連續犯之裁
    判上一罪關係，為公訴人提起公訴效力所及，被害人國展公司於檢察官偵查中重
    行自訴，有違刑事訴訟法第三百二十三條第一項之規定，業經本院判決自訴不受
    理確定在案，然本院認被告前開犯行與業經公訴人起訴部分有連續犯裁判上一罪
    之關係，均應為起訴效力所及，基於審判不可分原則，應併予審理。
三、核被告丙○○所為，係犯刑法第三百三十五條第一項之侵占罪。又被告先後三次
    侵占犯行，時間緊接，犯罪構成要件相同，顯係基於概括犯意而為，應依連續犯
    之規定論以一罪論，並依法加重其刑。爰審酌被告之素行不佳，台灣高等法院被
    告全國前案紀錄表一分在卷可憑，被告貪圖己利之犯罪動機、手段、連續租用三
    台車輛，並任意將行照押予理容院，致聯全公司須為被告代償消費金額後始能取
    回行照，及被告將向光興公司所租得之車輛於撞損後即任意棄置路邊之惡劣行徑
    及告訴人公司所受之損害，被告犯後在庭態度尚可，及被告於八十三年租車至今
    所積欠告訴人等之費用及告訴人所花費之修理車輛之費用及為被告代墊之費用等
    均未清償，亦未與告訴人等人達成民事上和解等一切情狀，量處如主文所示之刑
    ，以示懲儆。
據上論斷，應依刑事訴訟法第二百九十九條第一項前段，刑法第五十六條、第三百三
十五條第一項，罰金罰鍰提高標準條例第一條前段，判決如主文。
中      華      民      國    九十      年      八      月    三十一    日
                              臺灣高雄地方法院刑事第四庭
                                  法  官   程克琳
右正本證明與原本無異。
如不服本判決，應於判決送達後十日內，向本院提出上訴狀。
                                  書記官    梁瑜玲
中    華    民    國      九十      年      八      月      三十一      日
【附錄本案論罪科刑法條全文】
刑法第三百三十五條：
意圖為自己或第三人不法之所有，而侵占自己持有他人之物者，處五年以下有
期徒刑、拘役或併科一千元以下罰金。
前項之未遂犯罰之。


司法院資訊處製作；財團法人民間司法改革基金會備份。
